【裁判字號】    90,易緝,97
【裁判日期】    900727
【裁判案由】    詐欺
【裁判全文】
臺灣臺北地方法院刑事判決                            九十年度易緝字第九七號
    公  訴  人  臺灣臺北地方法院檢察署檢察官
    被      告  乙○○
右列被告因詐欺案件，經檢察官提起公訴（八十年度偵字第一二０八二號），本院判
決如左：
    主  文
乙○○無罪。
    理  由
一、公訴意旨略以：乙○○意圖為自己不法之所有，於民國七十九年三月二十四日，
    在台北市○○○路向甲○○佯稱租用000－0000號計程車乙輛，使林某陷
    於錯誤而交付該車，郭某於詐得該車後即逃逸無蹤，因認被告涉有刑法第三百三
    十九條第一項詐欺取財罪嫌云云。
二、按犯罪事實應依證據認定之，無證據不得推定其犯罪事實。又不能證明被告犯罪
    者，應諭知無罪之判決，刑事訴訟法第一百五十四條、第三百零一條第一項分別
    定有明文。又刑事訴訟上證明之資料，無論其為直接證據或間接證據，均須達於
    通常一般之人均不致於有所懷疑，而得確信其為真實之程度，始得據為有罪之認
    定，若其關於被告是否犯罪之證明未能達此程度，而有合理性懷疑之存在，致使
    無從形成有罪之確信，根據「罪證有疑，利於被告」之證據法則，即不得遽為不
    利被告之認定（最高法院七十六年度台上字第四九八六號判例意旨參照），其以
    情況證據（即間接證據）斷罪時，尤須基於該證據在直接關係上所可證明之他項
    情況事實，本乎推理作用足以確證被告有罪，方為合法，不得徒憑主觀上之推想
    ，將一般經驗上有利被告之其他合理情況逕予排除，此觀諸最高法院三十二年度
    上字第六七號判例意旨亦甚明確。
三、本件公訴人認被告涉有右揭犯行，無非係以上開事實有告訴人甲○○指述及租賃
    契約影本可資佐證為其論據。
四、訊據被告固坦承與告訴人於七十九年三月二十四日就系爭車輛簽訂租約，惟堅決
    否認有詐欺情事，辯稱：其因週轉不靈才無法按期支付租金，其後已將車子返還
    與告訴人並達成和解等語。經查：被告與告訴人於七十九年三月二十四日就協松
    交通公司一九八七年份，福特廠車號000－0000營業小客車訂立租賃契約
    ，租期自七十九年三月二十四日至八十年六月二十四日，約定被告應於訂約日先
    行支付前款新台幣（下同）三萬元，計十五期，每月支付告訴人二萬一千元（每
    月五、十、十五、二十、二十五、三十日支付三千五百元），期滿付訖後，由被
    告取得系爭車輛之所有權，有汽車租賃契約影本在卷可稽。又查，被告於租得該
    車後，於七十九年十月二十六日以蘇文成之名義，將該車出租予郭明源，約定頭
    款二萬五千元，車租每日七百元，每五日繳納一次，迄八十年十月二十六日止計
    十二個月如無違約情事，即將該車辦理過戶予郭明源，租賃期間得以原價二十五
    萬元扣除手續費後承購之，有租賃契約影本及郭明源於另案中供述甚明（見台灣
    高雄地方法院檢察署八十年度偵字第八二五六號偵查卷八十年九月十八日訊問筆
    錄）。基上，被告向告訴人承租系爭車輛時，車齡約二、三年，市價約三十萬元
    （依被告分期付款取得車輛所有權之總價估算：30000+15*21000=345000 ），又
    據告訴人指稱被告租車後，自七十九年十月七日起未繳付租金（見七十九年十二
    月八日告訴狀），是被告自訂約日起，業已支付告訴人六月餘，計約十六萬餘元
    之金額（30000+6*21000+2*3500=163000 ），已達系爭車輛價值之半數以上；復
    參諸被告向告訴人租得系爭車輛後，逾七月後始再將系爭車輛轉租予郭明源之情
    事以觀，足認被告向告訴人承租系爭車輛之際，並無為自己不法所有之意圖，否
    則其何須按期支付逾半年之租金達車值一半以上始未續付租金？又何以租車後逾
    七個月後始再將該車轉租第三人？至被告嗣後欠租及未得出租人同意轉租之行為
    ，僅屬民事上債務不履行之糾紛，其行為時既乏不法所有之意圖，即與詐欺罪之
    構成要件不符，自難以該罪相繩。此外，復查無其他積極證據足資認定被告有公
    訴人所指之行為，其犯罪自屬不能證明，依法應諭知無罪之判決，以示慎審。
五、本件既受無罪判決，台灣高雄地方法院檢察署八十年度偵字第八二五六號、台灣
    桃園地方法院檢察署八十一年度偵緝字第四四號案件即無從併辦，應退由檢察官
    另行偵辦，附此敘明。
據上論斷，應依刑事訴訟法第三百零一條第一項，判決如主文。
本案經檢察官陳錫柱到庭執行職務
中    華    民    國      九十        年      七      月    二十七      日
                                      臺灣臺北地方法院刑事第一庭
                                          法  官  李  莉  苓
右正本證明與原本無異。
如不服本判決，應於判決送達後十日內，向本院提出上訴狀。
                                          書記官  陳  惠  娟
中    華    民    國      九十        年      八      月      一        日


司法院資訊處製作；財團法人民間司法改革基金會備份。
